臺灣基隆地方法院民事裁定　
111年度消債再聲免字第1號
聲  請  人
即  債務人  周苡岑（原名周憶如）


代  理  人  徐嘉明律師
債  權  人  華南商業銀行股份有限公司

法定代理人  張振芳  
訴訟代理人  黃家洋  
債  權  人  國泰世華商業銀行股份有限公司

法定代理人  郭明鑑  
送達代收人  黃怡玲  
債  權  人  聯邦商業銀行股份有限公司

法定代理人  林鴻聯  
訴訟代理人  陳家昱  
債  權  人  元大商業銀行股份有限公司


法定代理人  翁  健  
訴訟代理人  黃勝豐    臺北市○○區○○○路○段00號5樓
債  權  人  台新國際商業銀行股份有限公司

法定代理人  尚瑞強  
送達代收人  梁文昀  
債  權  人  中國信託商業銀行股份有限公司


法定代理人  利明献  
送達代收人  何宣鈜  
債  權  人  滙誠第一資產管理股份有限公司

法定代理人  莊仲沼  
送達代收人  王博毅  
債  權  人  萬榮行銷股份有限公司

法定代理人  呂豫文  
送達代收人  許曉天  
債  權  人  良京實業股份有限公司

法定代理人  平川秀一郎

送達代收人  李步雲  
債  權  人  新加坡商艾星有限公司台灣分公司

法定代理人  曾慧雯  
送達代收人  王博毅  
上列聲請人因消費者債務清理事件，再次聲請免責，本院裁定如
下：
    主  文
債務人周苡岑應予免責。
    理  由
一、按法院為終止或終結清算程序之裁定確定後，除別有規定外
    ，應以裁定免除債務人之債務；法院裁定開始清算程序後，
    債務人有薪資、執行業務所得或其他固定收入，扣除自己及
    依法應受其扶養者所必要生活費用之數額後仍有餘額，而普
    通債權人之分配總額低於債務人聲請清算前2年間，可處分
    所得扣除自己及依法應受其扶養者所必要生活費用之數額者
    ，法院應為不免責之裁定。但債務人證明經普通債權人全體
    同意者，不在此限；債務人因第133條之情形，受不免責之
    裁定確定後，繼續清償達該條規定之數額，且各普通債權人
    受償額均達其應受分配額時，得聲請法院裁定免責，消費者
    債務清理條例（下稱消債條例）第132條、第133條、141條
    第1項分別定有明文。揆諸消債條例第141條第1項之立法理
    由係為鼓勵債務人利用其薪資、執行業務所得或其他固定收
    入清償債務，以獲得免責，債務人縱因第133條之情形，受
    不免責之裁定，如其事後繼續工作並清償債務，於清償額達
    第133條所定之數額，且各普通債權人受償額均達依該數額
    應受分配額時，各債權人之債權已獲相當程度之清償時，自
    宜賦予其重建經濟之機會，明定此際債務人得聲請法院裁定
    免責（消債條例第141條第1項立法理由參照），則債務人因
    消債條例第133條情形，受不免責之裁定確定後，依消債條
    例第141條第1項規定聲請免責時，法院僅須審酌債務人是否
    符合消債條例第141第1項條規定之免責要件，而為免責與否
    之認定，無須再斟酌有無其他不免責之事由。
二、聲請意旨略以：聲請人前因消費者債務清理事件，經本院10
    9年度消債職聲免字第16號裁定，認聲請人聲請清算前2年內
    可處分所得扣除自己及依法應受其扶養者所必要生活費用後
    ，仍有餘額新臺幣（下同）75,624元，而各債權人於清算程
    序中均未受分配，依消債條例第133條規定裁定聲請人不免
    責。惟聲請人於該不免責裁定後，續按本院109年度司執消
    債清字第19號清算事件之債權表所示債權比例清償債務，合
    計清償77,200元，爰依消債條例第141條之規定，聲請裁定
    准予免責等語。
三、經查：
(一)聲請人前因有不能清償債務情事，經本院以109年度消債清
    字第18號裁定自民國109年9月14日下午5時起開始清算程序
    ，並命司法事務官進行本件清算程序，經本院司法事務官於
    110年8月26日以109年度司執消債清字第19號裁定清算程序
    終結。嗣經本院於110年10月26日以110年度消債職聲免字第
    16號裁定，認定聲請人「於聲請清算前2年間可處分所得，
    扣除聲請人自己及依法受其扶養者之必要生活費用後，尚餘
    75,624元，高於普通債權人於清算程序中受分配總額0元」
    有消債條例第133條應不免責事由，且未經普通債權人全體
    同意免責，因而為不免責之裁定確定，業經本院依職權核閱
    109年度消債清字第18號、109年度司執消債清字第19號、11
    0年度消債職聲免字第16號卷宗屬實。
(二)本院依職權通知各普通債權人陳報聲請人清償金額及對聲請
    人依消債條例第141條第1項規定聲請免責陳述意見如下：
  ⒈華南商業銀行股份有限公司（下稱華南銀行）：聲請人於不
    免責裁定確定後清償5,000元，其受償比例僅達2.6%，未達
    其債權額之20%，不同意聲請人免責。
  ⒉國泰世華商業銀行股份有限公司（下稱國泰世華銀行）：聲
    請人於不免責裁定確定後清償7,500元，請本院職權調查其
    他普通債權人之受償情形，是否均達消債條例第141條規定
    之數額。
  ⒊聯邦商業銀行股份有限公司（下稱聯邦銀行）：聲請人於111
    年6月13日清償11,800元，請調查聲請人有無消債條例第133
    條規定之不免責事由。
　⒋元大商業銀行股份有限公司（下稱元大銀行）：聲請人於111
    年5月26日清償8,000元，請調查聲請人有無消債條例第133
    條、第134條規定之不免責事由。
　⒌台新國際商業銀行股份有限公司（下稱台新銀行）：聲請人
    於111年5月26日清償4,400元，請調查聲請人有無消債條例
    第133條、第134條規定之不免責事由。　　
　⒍中國信託商業銀行股份有限公司（下稱中國信託銀行）：聲
    請人於不免責裁定確定後清償3,000元，未全部受償，不同
    意聲請人免責。
　⒎匯誠第一資產管理股份有限公司（下稱匯誠第一資產公司）
    ：請依職權調查聲請人是否有不免責之情形。　
　⒏萬榮行銷股份有限公司（下稱萬榮行銷公司）：聲請人於115
    年5月26日清償18,500元，請調查聲請人有無消債條例第133
    條、第134條規定之不免責事由。
　⒐良京實業股份有限公司（下稱良京公司）：聲請人於不免責
    裁定確定後，於111年5月26日清償8,200元，請調查聲請人
    是否以繼續工作之收入清償各債權人，若聲請人未舉證其繳
    款來源，不符合消債條例第141條規定，應不免責。　
　⒑新加坡商艾星國際有限公司台灣分公司（下稱新加坡商艾星
    公司）：比照最大債權銀行之意見。
(三)聲請人前經本院裁定不免責後，各債權人受分配合計77,200
    元，業據聲請人提出依照消債條例第141條第1項規定繼續清
    償數額之分配表、郵政跨行匯款申請書10紙等件附卷為憑，
    並有華南銀行、國泰世華銀行、聯邦銀行、元大銀行、台新
    銀行、中國信託銀行、匯誠第一資產公司、萬榮行銷公司、
    良京公司、新加坡商艾星公司所提陳報狀在卷可參，堪信屬
    實。又依本院司法事務官於109年度司執消債清字第19號清
    算程序編造並經公告確定之債權表，各債權人受償額均已逾
    如附表「依消債條例第133條所定數額按債權比例計得之應
    受分配額」欄所示金額，堪認聲請人於受不免責之裁定確定
    後，繼續清償債務達消債條例第133條規定之數額，使各普
    通債權人受償額均達應受分配額，聲請人依消債條例第141
    條第1項規定聲請免責，自屬有據。
(四)末按消債條例第142條第1項固規定：「法院為不免責或撤銷
    免責之裁定確定後，債務人繼續清償債務，而各普通債權人
    受償額均達其債權額之百分之二十以上者，法院得依債務人
    之聲請裁定免責。」乃另一獨立由法院裁量是否免責之規定
    ，與消債條例第141條第1項規定債務人因第133條之情形，
    受不免責之裁定後，繼續清償達該條規定之數額，且各普通
    債權人受償額均達其應受分配額時，即應為免責之裁定不同
    ，二者係各自成為單獨裁定免責之事由，並非應同時具備方
    可免責。聲請人前經本院110年度消債職聲免字第16號裁定
    認有消債條例第133條所定應不免責之事由存在而受不免責
    裁定確定後，現依消債條例第141條第1項規定再次聲請本院
    裁定免責，本院只能審酌是否符合消債條例第141條第1項之
    要件，於聲請人符合消債條例第141條第1項要件時，即應裁
    定聲請人免責，無須再斟酌有無其他不免責之事由，聯邦銀
    行、元大銀行、台新銀行、萬榮行銷公司上開所述，顯然無
    據。
四、綜上所述，聲請人前因消債條例第133條情形，受不免責之
    裁定確定後，已繼續清償達該條所規定之數額，且債權人受
    償額均達其應受分配額，符合消債條例第141條第1項所規定
    之免責要件，聲請人聲請免責，為有理由，應予准許，爰裁
    定如主文。
中　　華　　民　　國　　111 　年　　8 　　月　　22　　日
                  民事庭法  　官　    徐世禎
上為正本係照原本作成。
如對本裁定抗告須於裁定送達後10日內向本院提出抗告狀，並繳
納抗告費新臺幣1,000元。
中　　華　　民　　國　　111 　年　　8 　　月　　22　　日
                        書 記 官　    林煜庭
附表：111年度消債再聲免字第1號    編號 債權人 應受分配金額 （新臺幣，以消債條例第133條所定數額按本院109年度司執消債清字第19號109年11月18日債權表債權比例計算，元以下四捨五入） 聲請人清償金額 １ 華南商業銀行股份有限公司 4,787元（75,624元×6.33%） 5,000元  ２ 國泰世華商業銀行股份有限公司 7,411元（75,624元×9.8%） 7,500元  ３ 聯邦商業銀行股份有限公司 11,616元（75,624元×15.36%） 11,800元 ４ 元大商業銀行股份有限公司 7,782元（75,624元×10.29%） 8,000元 ５ 台新國際商業銀行股份有限公司 4,266元（75,624元×5.64%） 4,400元 ６ 中國信託商業銀行股份有限公司 2,768元（75,624元×3.66%） 3,000元 ７ 匯誠第一資產管理股份有限公司 10,421元（75,624元×13.78%） 10,500元 ８ 萬榮行銷股份有限公司 18,384元（75,624元×24.31%） 18,500元 ９ 良京實業股份有限公司 8,016元（75,624元×10.6%） 8,200元  新加坡商艾星國際有限公司台灣分公司 181元（75,624元×0.24%） 300元 合計  75,632元 77,200元